臺灣臺中地方法院刑事判決
111年度訴緝字第81號
公  訴  人  臺灣臺中地方檢察署檢察官
被      告  褚宗琳


上列被告因詐欺等案件，經檢察官提起公訴（109年度偵字第373
92號、110年度偵字第16248號），被告於準備程序就被訴事實為
有罪之陳述，本院合議庭裁定由受命法官獨任進行簡式審判程序
，並判決如下:
    主    文
褚宗琳犯三人以上共同冒用公務員名義詐欺取財罪，累犯，處有
期徒刑壹年陸月，未扣案之海洛因壹包及如附表編號1至3所示之
物均沒收，於全部或一部不能沒收或不宜執行沒收時，追徵其價
額。
    犯罪事實
一、楊為淵知悉張慶鏞持有第一級毒品海洛因且因案遭通緝，其
    與褚宗琳、羅卓英為圖不費分文施用海洛因，竟共同意圖為
    自己不法之所有，基於3人以上共同冒用公務員名義詐欺取
    財、僭行公務員職權之犯意聯絡，於民國109年9月27日上午
    7時30分許，由褚宗琳駕駛租得之車牌號碼000-0000號小客
    車搭載楊為淵、羅卓英至張慶鏞以廖滄耀名義承租、位於臺
    中市○○區○○○街00號101室之套房，由楊為淵、褚宗琳穿戴於
    網路上所購得印有「刑警」二字之背心，與羅卓英共同敲打
    張慶鏞之房門，待張慶鏞開門後，渠等即冒稱係刑警前來緝
    捕通緝犯而僭行警察法定職權，令張慶鏞坐於地上，致使張
    慶鏞陷於錯誤，任由渠等在上址住處搜索財物，並搜得張慶
    鏞所有之海洛因1包及如附表所示之物。得手後，楊為淵、
    褚宗琳、羅卓英即駕車離開，並朋分上開贓物（楊為淵、羅
    卓英涉案部分業經本院另為判決）。
二、案經臺中市政府警察局清水分局報告臺灣臺中地方檢察署檢
    察官偵查起訴。
    理    由
一、本件被告褚宗琳所犯係死刑、無期徒刑、最輕本刑為3 年以
    上有期徒刑以外之罪，其於準備程序中就被訴事實為有罪之
    陳述，經告知簡式審判程序之旨，並聽取當事人之意見後，
    本院合議庭認為適宜行簡式審判程序，爰依刑事訴訟法第27
    3 條之1 第1 項規定裁定由受命法官獨任進行簡式審判程序
    。又簡式審判程序之證據調查，依刑事訴訟法第273 條之2
    規定，不受同法第159 條第1 項審判外陳述排除之限制，故
    卷內所列之各項證據，自得作為證據，先予敘明。
二、上開犯罪事實，訊據被告坦承不諱，核與同案被告楊為淵、
    羅卓英、證人即被害人張慶鏞證述相符，並有汽車出租單、
    車輛詳細資料報表、車行資料、通聯調閱查詢單、ATM交易
    資料、銀行客戶基本資料各1份、扣押物照片、監視器光碟
    畫面翻拍照片等附卷可查，足認被告自白與事實相符，本案
    事證明確，被告犯行堪以認定，應依法論罪科刑。
三、論罪科刑
　㈠核被告所為，係犯刑法第339 條之4 第1 項第1、2 款之三人
    以上共同冒用公務員名義詐欺取財罪及同法第158條第1項之
    僭行公務員職權罪。
　㈡被告與同案被告楊為淵、羅卓英就上開犯行具犯意聯絡及行
    為分擔，應論以共同正犯。
　㈢被告所為之上開犯行，係出於同一犯罪故意所為，應評價為
    一行為同時觸犯要件相異之數罪名，為想像競合犯，應依刑
    法第55條規定，從一重論以三人以上共同冒用公務員名義詐
    欺取財罪。
　㈣被告前因竊盜案件，經臺灣桃園地方法院（下稱桃園地院）
    以104 年度審易字第1332號判處有期徒刑11月確定；又因違
    反毒品危害防制條例案件，經桃園地院以104 年度審訴字第
    1404號判處有期徒刑7 月、8 月確定；復因違反毒品危害防
    制條例案件，經桃園地院以105 年度審訴字第667 號判決有
    期徒刑11月、8 月確定，上開案件，嗣經桃園地院以105 年
    度聲字第3483號裁定應執行有期徒刑3 年，於107 年8 月6 
    日假釋出監，107 年11月25日假釋期滿未經撤銷，其未執行
    之刑以已執行完畢論，有臺灣高等法院被告前案紀錄表可佐
    。其於有期徒刑執行完畢後，5 年以內故意再犯本案有期徒
    刑以上之罪，為累犯，但參酌司法院大法官會議釋字第775 
    號解釋意旨，本案所犯與被告前案所犯之罪名、類型均不同
    ，犯罪手段、動機顯屬有別，難認被告具有一定特別惡性，
    而有加重其最低本刑之必要，亦難認其有對刑罰反應力薄弱
    之情事。復斟酌累犯規定所欲維護法益之重要性、防止侵害
    之可能性及事後矯正行為人之必要性，就被告於本案所犯之
    罪，裁量不予加重最低本刑。
　㈤爰審酌被告以假冒警察身份，向被害人詐得海洛因，除侵害
    財產法益，亦助長毒品流通，所為非當；犯後坦承犯行，態
    度尚可；迄今未與被害人達成和解，彌補其所造成之損害；
    自陳學歷為國中肄業、現無工作、經濟狀況勉持之智識程度
    及生活狀況等一切情狀，量處如主文所示之刑。
　㈥沒收：
　　⒈按犯罪所得，屬於犯罪行為人者，沒收之；前2 項之沒收
      ，於全部或一部不能沒收或不宜執行沒收時，追徵其價額
      ；第1 項及第2 項之犯罪所得，包括違法行為所得、其變
      得之物或財產上利益及其孳息，刑法第38條之1 第1 項本
      文及第3 、4 項分別定有明文。又按共同正犯之犯罪所得
      ，沒收或追徵，應就各人所分得之數額分別為之；又所謂
      各人「所分得」，係指各人「對犯罪所得有事實上之處分
      權限」，法院應視具體個案之實際情形而為認定：倘若共
      同正犯各成員內部間，對於不法利得分配明確時，固應依
      各人實際分配所得沒收；然若共同正犯成員對不法所得並
      無處分權限，其他成員亦無事實上之共同處分權限者，自
      不予諭知沒收；至共同正犯各成員對於不法利得享有共同
      處分權限時，則應負共同沒收之責；至於上揭共同正犯各
      成員有無犯罪所得、所得數額，係關於沒收、追繳或追徵
      標的犯罪所得範圍之認定，因非屬犯罪事實有無之認定，
      並不適用「嚴格證明法則」，無須證明至毫無合理懷疑之
      確信程度，應由事實審法院綜合卷證資料，依自由證明程
      序釋明其合理之依據以認定之（最高法院104 年第13次刑
      事庭會議、104 年度台上字第3937號刑事判決意旨均供參
      照）。
　　⒉未扣案之如附表編號1所示之物，乃被告所有並用以為本案
      犯行，業據被告自承在卷，核與同案被告楊為淵、羅卓英
      證述相符，是就此部分亦依法宣告沒收。未扣案之海洛因
      1包，固為違禁物，堪認業已滅失而毋庸再為沒收銷燬之
      宣告，然該物仍屬被告之犯罪所得，且被告與同案被告楊
      為淵、羅卓英均陳稱海洛因分成3份，是依上開說明，應
      僅就被告分得之海洛因予以宣告沒收，於全部或一部不能
      沒收或不宜執行沒收時，追徵其價額。另如附表編號2、3
      所示之物，亦係被告為本案犯行而分得之物，業據被告自
      陳在卷，亦應依法宣告沒收。
　　⒊如附表編號4至7所示之物，雖係被告為本案犯行所得之物
      ，然該等物品係為證明身分資格之個人專屬文件，其等價
      值均非存在於物品之形體本身，倘經註銷並補發，原本即
      失去功用，是如對上開物品宣告沒收或追徵，實欠缺刑法
      上之重要性，對於遏止被告再犯之功能，邊際效果有限，
      衡諸比例原則，認沒收欠缺刑法上之重要性，爰不予宣告
      沒收，附此敘明。
應依刑事訴訟法第273 條之1 第1 項、第299 條第1項前段，刑
法第28條、第158條第1項、第339 條之4 第1 項第1、2 款、第4
7條第1項、第55條、第38條之1第1 項、第3 項，刑法施行法第1
 條之1 第1 項，判決如主文。
本案經檢察官何昌翰提起公訴，檢察官郭逵到庭執行職務。
中　　華　　民　　國　　111 　年　　6 　　月　　23　　日
                  刑事第十九庭  法  官  林雷安
以上正本證明與原本無異。
如不服本判決應於收受判決後20日內向本院提出上訴書狀，並應
敘述具體理由；其未敘述上訴理由者，應於上訴期間屆滿後20日
內向本院補提理由書（均須按他造當事人之人數附繕本）「切勿
逕送上級法院」。
告訴人或被害人如不服判決，應備理由具狀向檢察官請求上訴，
上訴期間之計算，以檢察官收受判決正本之日起算。
                                書記官  黃英寬
中　　華　　民　　國　　111 　年　　6 　　月　  24 　日
附錄論罪科刑法條
中華民國刑法第158條
冒充公務員而行使其職權者，處3年以下有期徒刑、拘役或1萬5
千元以下罰金。
冒充外國公務員而行使其職權者，亦同。
中華民國刑法第339條之4
犯第339條詐欺罪而有下列情形之一者，處1年以上7年以下有期
徒刑，得併科1百萬元以下罰金：
一、冒用政府機關或公務員名義犯之。
二、三人以上共同犯之。
三、以廣播電視、電子通訊、網際網路或其他媒體等傳播工具，
    對公眾散布而犯之。
前項之未遂犯罰之。

附表
編號 物品名稱及數量 1 印有「刑警」二字之背心2件 2 現金新臺幣1萬元 3 蘋果廠牌行動電話1支 4 存摺1本 5 健保卡1張 6 駕照1張 7 提款卡1張